臺灣臺北地方法院交通事件裁定　　　　 96年度交聲字第907號
原處分機關　臺北市交通事件裁決所
異　議　人
即受處分人　甲○○
上列異議人即受處分人因違反道路交通管理處罰條例案件，對於
臺北市交通事件裁決所於96年7 月23日所為之處分（原處分案號
：北市裁二字第裁22-CO0000000號）聲明異議，本院裁定如下：
    主  文
原處分撤銷。
甲○○不罰。
    理  由
一、按犯罪事實應依證據認定之，無證據不得認定犯罪事實，刑
    事訴訟法第154條第2項定有明文。次按法院受理有關交通事
    件，準用刑事訴訟法之規定，復為道路交通管理處罰條例第
    89條前段所明定，是最高法院76年台上字第4986號判例所揭
    示：「認定犯罪事實所憑之證據，雖不以直接證據為限，間
    接證據亦包括在內，然而無論直接或間接證據，其為訴訟上
    之證明，須於通常一般之人均不致有所懷疑，而得確信其為
    真實之程度者，始得據為有罪之認定，倘其證明尚未達到此
    一程度，而有合理之懷疑存在時，事實審法院復已就其心證
    上理由予以闡述，敘明其如何無從為有罪之確信，因而為無
    罪之判決，尚不得任意指為違法」之意旨，亦即刑事訴訟法
    上法院認定事實之最重要原則之一即認定被告有罪，就該有
    罪事實不能有任何之合理懷疑存在之原則，於法院審理行為
    人違反道路交通管理處罰條例案件時，當有其適用。易言之
    ，法院於審理行為人違反道路交通管理處罰條例案件，於為
    事實之認定時，如就原處分機關所認定行為人違規之事實仍
    有合理之懷疑，而無法確信行為人確有該當於道路交通管理
    處罰條例各該處罰條文之構成要件事實時，即應依訴訟法上
    待證事實「倘有懷疑，則應從被告之利益作解釋」之證據法
    則，作對受處分人有利之認定。
二、本件原處分機關即臺北市交通事件裁決所以異議人即受處分
    人甲○○騎乘車牌號碼BGV－571號重型機車，於民國96年6
    月19日下午5時10分許，於行經有燈光號誌管制之臺北縣瑞
    芳鎮○○路之交叉路口時，明知其面對遵行方向之號誌係禁
    止車輛通行，不得超越停止線或進入路口，竟不遵守該行車
    管制號誌之指示，逕自騎車闖紅燈，適為臺北縣政府警察局
    瑞芳分局瑞芳派出所員警陳律彬攔查，以異議人違反道路交
    通管理處罰條例第53條第1 項之規定，舉發「駕車行經有燈
    光號誌管制之交叉路口闖紅燈」之違規。嗣因異議人於應到
    案日期即96年7月5日前之96年6 月20日向原處分機關提出申
    訴，原處分機關請舉發單位調查結果，仍認異議人有前揭違
    規行為，原處分機關遂於95年7月23日依道路交通管理處罰
    條例第53條第1項、第63條第1項第3款及違反道路交通管理
    事件統一裁罰標準表規定，裁處異議人新臺幣1,800元之罰
    鍰，並記違規點數3點，合先敘明。
三、異議人聲明異議意旨略以：本人確定當時還是綠燈，因已過
    停止線故加速通過再左轉，警察堅稱本人闖紅燈（紅燈左轉
    ），經本人再次回到原路口勘查發現停止線離路口相差約50
    公尺，警察則站在150 公尺外的騎樓裡，當本人騎車至警察
    攔檢地點時，原本燈號早已轉為紅燈，是為此聲明異議，請
    求撤銷原處分等語。
四、經查：
  (一)96年8月27日下午4時30分許舉發本件之臺北縣政府警察局瑞
    芳分局瑞芳派出所員警陳律彬，於本院調查時具結證稱：「
    （問：舉發情形為何？）（答：當時我在執勤巡邏勤務，我
    騎逢甲路左轉還是往逢甲路方向，因逢甲路不是直線，經過
    那邊逢甲路280之4號執勤路檢，我們會往逢甲路直向之紅綠
    燈號誌方向看。）（問：當時你看到什麼？）（答：我當時
    看到直行方向號誌為綠燈時，受處分人在對向車道，他的號
    誌應該是紅燈，受處分人紅燈左轉，所以我就在攔停位置將
    受處分人攔停下來開單。）（問：你攔停位置距離該號誌大
    約多遠？）（答：距離我不太清楚，只能說我所站位置可以
    清楚看見該號誌的燈號變換。）（問：剛剛受處分人說該路
    口之停止線距離路口將近50公尺，是否實在？）（答：的確
    是有一段距離，但實際距離是否有50公尺，我不清楚。）（
    問：你畢業分發多久？）（答：從分發至本案事發當時，約
    一年半左右。）（問：你平日有無在舉發地點負責勤務？）
    （答：我們都會在執勤時巡邏時經過該地點，但在那邊沒有
    設定點服勤務。」（見本院96年5 月21日訊問筆錄），顯見
    當日員警並非於路口親見異議人不依燈光號誌指示闖越紅燈
    ，遂當場將異議人攔查舉發，而係待異議人通過該路口後始
    將之攔停，又依證人於開庭時繪製之現場位置圖及異議人庭
    呈之現場照片所示，證人所站立之攔停位置與路口號誌相距
    甚遠，縱可觀察直向車道之燈光號誌變換情形，尚無法由此
    推知異議人行進方向所應遵循之燈光號誌狀況，且證人亦自
    承其僅係於值勤時巡邏經過該地點，並未在該處設立定點勤
    務，則證人就該路口之道路設計、燈光號誌如何轉換、有無
    秒差、車行速度等情均不甚明瞭，從而異議人行經該路口時
    該燈光號誌究竟為何、異議人是否確有未遵守燈光號誌管制
    之情事，殊值懷疑，尚不得以可能誤認之員警證詞，遽為不
    利於異議人之認定。
  (二)依卷附異議人庭呈事發地點之照片五張所示，異議人行進方
    向之車輛停止線距交叉路口尚有一段距離，而證人陳律彬證
    稱確實有一段距離，亦已如前述，則待異議人於路口左轉後
    騎車至攔停地點時，已足使燈光號誌變換，因而確有如同異
    議人所言於超越停止線時尚為綠燈，惟至警察攔檢時號誌已
    轉換為紅燈之情事發生之可能，故堪認異議人前開辯詞，尚
    非無據。
五、綜上所述，依前揭對事實真偽有懷疑時，應將利益歸於被告
    之法則，即應作對異議人有利之認定，要難謂異議人所辯為
    無理由，是原處分機關對異議人所為之前開裁決，即難認為
    允當，應由本院將原處分撤銷，改諭知異議人不罰，以資適
    法。
六、據上論斷，應依道路交通案件處理辦法第20條前段，裁定如
    主文。
中　　華　　民　　國　　96　　年　　9　 　月　　28　　日
                  交通法庭法　官　林孟皇
以上正本證明與原本無異
如不服本裁定應於送達後5日內向本院提出抗告狀
 　　                     書記官　宋德華
中　　華　　民　　國　　96　　年　　9　 　月　　28　　日
